【裁判字號】    99,交聲,780
【裁判日期】    990708
【裁判案由】    違反道路交通管理處罰條例聲明異議
【裁判全文】
臺灣士林地方法院交通事件裁定  九十九年度交聲字第七八○號
受處分人
即異議人  甲○○
上列受處分人即異議人因違反道路交通管理處罰條例事件，對於
臺北市交通事件裁決所中華民國九十九年六月十八日所為之處分
（原處分案號：北市裁罰字第裁二二－一ＡＦ三四四五四三號）
，聲明異議，本院裁定如下：
    主  文
異議駁回。
    理  由
一、按汽車駕駛人於身心障礙專用停車位違規停車者，處新臺幣
    （下同）六百元以上一千二百元以下罰鍰，道路交通管理處
    罰條例第五十六條第一項第十款定有明文。次按「使用身心
    障礙者專用停車位者，除掛有專用牌照之車輛外，應將專用
    停車位識別證置於汽車擋風玻璃明顯處或黏貼於機車車首，
    以供查核檢驗」、「專用停車位識別證之使用期限最長為五
    年，期限屆滿前一個月內申請人應重新申請」，身心障礙者
    保護法第四十八條第二項所授權訂定之「身心障礙者專用停
    車位設置管理辦法」第九條第一項、第十條第一項分別定有
    明文。亦即使用身心障礙者專用停車位者，限於掛有專用牌
    照或置有未過期之專用停車位識別證之車輛為限，若專用停
    車位識別證已逾使用期限，即失其效力，自不得以已逾期之
    專用停車位識別證主張得合法使用身心障礙者專用停車位。
二、原處分意旨略以：受處分人即異議人甲○○於民國九十九年
    五月六日上午十一時三十七分許，將車牌號碼九六七三—Ｅ
    Ｑ號自用小客車停放於臺北市○○路○段一○三巷九十八號
    對面之身心障礙專用停車位，該車擋風玻璃處雖置有身心障
    礙專用停車位識別證，但該識別證已逾期（有效期限至九十
    九年三月三十一日止），經臺北市停車管理處以受處分人違
    反道路交通管理處罰條例第五十六條第一項第十款規定而逕
    行舉發。嗣受處分人於應到案日前向原處分機關即臺北市交
    通事件裁決所提出申訴，經原處分機關函請舉發機關即臺北
    市停車管理處調查結果，仍認受處分人有於身心障礙專用停
    車位違規停車之違規行為，原處分機關乃依道路交通管理處
    罰條例第五十六條第一項第十款、違反道路交通管理事件統
    一裁罰標準及處理細則第四十四條第一項、違反道路交通管
    理事件統一裁罰標準表之規定，於九十九年六月十八日以北
    市裁罰字第裁二二－一ＡＦ三四四五四三號裁決書裁處受處
    分人罰鍰一千二百元。
三、異議意旨略以：車牌號碼九六七三—ＥＱ號自用小客車經臺
    北市社會局核定為身障用車，平常作為載用受處分人領有身
    心障礙手冊之聽障之子上學及課輔之用，受處分人因一時疏
    忽，未於規定到期日更新專用停車位識別證，惟業於遭舉發
    次日即向臺北市政府社會局申請更換新證，實無故意違規之
    意圖，請准予免罰或減少罰鍰云云。
四、經查：
  (一)受處分人於前揭時、地停車，因其所使用之身心障礙專用停
    車位識別證已過使用期限，經臺北市停車管理處逕行舉發等
    情，為受處分人所不否認，並有臺北市政府交通局九十九年
    五月十一日北市交停字第一ＡＦ三四四五四三號舉發違反道
    路交通管理事件通知單、採證照片在卷可稽。
  (二)受處分人雖以前揭情詞置辯，惟「身心障礙者專用停車位設
    置管理辦法」之立法目的，主要在維護身心障礙者之合法權
    益及生活，保障其公平參與社會生活之機會，結合政府及民
    間資源，規劃並推行各項扶助及福利措施，乃於身心障礙者
    保護法第四十八條授權訂定身心障礙者專用停車位設置管理
    辦法。再者，使用身心障礙專用停車位者，應將有效之專用
    停車位識別證置於汽車擋風玻璃明顯處或黏貼於機車車首，
    以供查核驗證，其立法意旨係藉由專用停車位識別證之查核
    ，以檢驗身心障礙專用停車位實際占用者之身分，確保使用
    身心障礙專用停車位之人為身心障礙者，防止一般民眾駕駛
    身心障礙車輛或一般車輛而占用身心障礙專用停車位，且身
    心障礙專用停車位識別證之設置與違規處罰之意旨，非但在
    於稽查之方便，並攸關此種停車位數額與空間之規劃，期能
    落實對於全體身心障礙者之保護，為主管機關必要之管理措
    施，自應一體適用於所有身心障礙者，此如同道路交通管理
    處罰條例規定駕照及行車執照應隨車攜帶，並應依限期申請
    換發，具有同樣之管制目的。是即使為有權使用身心障礙專
    用停車位之人，仍須於停車時將專用停車識別證置於汽車擋
    風玻璃明顯處供查核檢驗，以確保上揭立法目的之達成，而
    將有效之專用停車位識別證依規定置放，亦屬主張合法使用
    身心殘障專用停車位者所應隨時注意之事項。受處分人於前
    揭時、地停車，既使用已逾有效期限之身心障礙專用停車位
    識別證，揆諸首揭規定及說明，自不得主張得合法使用身心
    障礙專用停車位，是受處分人有違反道路交通管理處罰條例
    第五十六條第一項第十款規定之違規行為，應堪認定。
  (三)綜上所述，原處分機關對受處分人之前揭違規行為，依道路
    交通管理處罰條例第五十六條第一項第十款、違反道路交通
    管理事件統一裁罰標準及處理細則第四十四條第一項、違反
    道路交通管理事件統一裁罰標準表之規定，於九十九年六月
    十八日以北市裁罰字第裁二二－一ＡＦ三四四五四三號裁決
    書裁處受處分人罰鍰一千二百元，核無不當，本件聲明異議
    為無理由，應予駁回。
據上論斷，應依道路交通案件處理辦法第十九條，裁定如主文。
中    華    民    國    99    年    7     月    8     日
                          臺灣士林地方法院交通法庭
                              法      官  孫萍萍
以上正本證明與原本無異。
如不服本裁定，應於送達後五日內，向本院提出抗告狀。
                              書  記  官  劉易柔
中    華    民    國    99    年    7     月    8     日

司法院資訊處製作；財團法人民間司法改革基金會備份。
